【裁判字號】    94,訴,2699
【裁判日期】    950221
【裁判案由】    傷害致死等
【裁判全文】
臺灣臺中地方法院刑事判決              94年度訴字第2699號
公  訴  人  臺灣臺中地方法院檢察署檢察官
被      告  乙○○
                    國民
選任辯護人  江燕鴻律師
            林志忠律師
被      告  丁○○
                    國民
選任辯護人  洪主雯律師
上列被告因傷害致死等案件，經檢察官提起公訴（九十四年度偵
緝字第四六號、九十四年度偵字第五一一三號），本院判決如下
：
    主    文
乙○○殺人，處有期徒刑拾貳年，褫奪公權肆年；又共同以其他
非法方法，剝奪人之行動自由，處有期徒刑肆月。應執行有期徒
刑拾貳年貳月，褫奪公權肆年。
丁○○共同傷害人之身體，處有期徒刑陸月，如易科罰金，以參
佰元折算壹日。
    犯罪事實
一、乙○○（綽號「小牛」）與李國興（綽號「阿國」）二人於
    民國九十年七月五日凌晨一時許，陸續邀集丁○○、丙○○
    （綽號「阿給」）、黃建銘、鄭吉松、壬○○（以上二人係
    由李國興邀約前來）、鄭雅純、辛○○、年籍不詳綽號「小
    馬」、「三郎」、「小武」、「琪琪」、「志成」等成年男
    女約二十人，至臺中市○○路○段二九五號「大都會ＫＴＶ
    」三○八號包廂飲酒作樂，迄同日二時三十分許，鄭吉松因
    飲酒過量，而與乙○○發生口角衝突，並欲持酒瓶毆打「小
    武」，但為旁人搶下酒瓶後，再以煙灰缸毆擊「小武」頭部
    ，「小武」頭部因而受傷流血，乙○○、「小武」、「小武
    」之友人「小馬」及三名不詳姓名年籍者等人因而心生不悅
    ，而共同基於普通傷害之犯意聯絡，而對鄭吉松拳打腳踢，
    並以玻璃杯、盤丟擲鄭吉松，鄭吉松亦拿起包廂內之圓板凳
    丟向乙○○等人，惟波及在旁之丁○○，丁○○憤而與乙○○等人基於普通傷害之犯意聯絡，上前徒手毆打鄭吉松肩膀
    及左上臂二、三下。其間，因與鄭吉松共同前來之壬○○上
    前勸阻，乙○○為防止壬○○相助鄭吉松，乃基於剝奪他人
    行動自由之犯意，喝令另外三名與其具有共同犯意聯絡之不
    詳姓名成年男子，合力將壬○○架至包廂角落，而以非法之
    方法，剝奪壬○○之行動自由（至鄭吉松與乙○○離開三○
    八包廂後，始回復其行動自由）。
二、嗣鄭吉松，因已受傷而欲逃離該包廂，惟乙○○、「小武」
    、「小馬」等人，仍不願罷休，乃尾隨鄭吉松走出包廂（丁○○則留在包廂內），「小武」、「小馬」乃再以包廂外走
    廊上之花盆、垃圾桶毆打鄭吉松，鄭吉松因遭乙○○、丁○○、「小武」、「小馬」等人共同毆打，而受有左上下唇面
    裂創合併口輪部瘀腫、右肘後及前臂部割裂傷、左臂後及前
    臂後部擦傷、左前臂後部裂創約三公分之傷害。惟乙○○竟
    臨時驟生殺人之犯意，明知滅火器為堅硬重物，若以之猛力
    毆打人之頭部要害，極易致人於死，並有意使鄭吉松發生死
    亡之結果，而拿取包廂外走廊上之滅火器一個（總重量為六
    點八公斤），而以該滅火器奮力接續猛擊鄭吉松頭部二次，
    造成鄭吉松前額、眉間及兩眼眶上部，有一至六公分不等之
    裂創合併顱骨複雜性骨折，鄭吉松並因而倒地不起。在場之
    乙○○友人數名見狀後，乃合力將乙○○架離現場，其他人
    包含將壬○○架至包廂角落之三名成年男子，恐禍延己身，
    亦均迅速離開現場。「大都會ＫＴＶ」之服務生甲○○旋報
    警處理，由警方將鄭吉松送往私立中國醫藥大學（前身為中
    國醫藥學院）附設醫學院急救，惟鄭吉松仍延至同年月九日
    十四時許，因嚴重腦挫傷、頭部外傷合併顱骨骨折等傷害不
    治死亡。嗣警方於現場採集到乙○○之指紋，並循線查知乙○○涉有嫌疑，經傳、拘乙○○未獲，由臺灣臺中地方法院
    檢察署檢察官發布通緝後，乙○○始於九十四年一月四日自
    行到案，再依據乙○○之供述，於同年三月十日晚上十時四
    十五分許，在臺中市○○路○段二二三號拘提丁○○到案。
三、案經鄭吉松之父庚○○訴由臺中市警察局第二分局報告臺灣
    臺中地方法院檢察署檢察官偵查起訴。
    理    由
一、訊據被告乙○○供承有於九十年七月五日凌晨一時許，與被
    害人鄭吉松、壬○○等人在「大都會ＫＴＶ」三○八號包廂
    飲酒等情，惟矢口否認有何殺人及剝奪他人行動自由之犯行
    ，辯稱：伊當天到「大都會ＫＴＶ」喝酒時，已經是第四攤
    ，後來伊喝醉了，不記得有無與他人發生衝突，當日發生的
    事都不記得了云云；質之被告丁○○則坦承有徒手毆打被害
    人鄭吉松肩膀二、三下等情。經查：
  (一)按九十二年二月六日修正公布，並於同年九月一日施行之刑
    事訴訟法在訴訟程序方面作了大幅度之修正，其重點即為涉
    及證據之傳聞法則、其例外、交互詰問運作方式與共同被告
    之調查證據或辯論程序之分離、調查共同被告時，證人程序
    之準用等重大變革。而立法者為因應此一變革，乃於刑事訴
    訟法施行法訂定第七條之三，以為已繫屬各級法院之刑事案
    件，其審理跨越新舊刑事訴訟程序法領域時，應如何適用訴
    訟法之問題之過渡規定。該條明定：「中華民國九十二年一
    月十四日修正通過之刑事訴訟法施行前，已繫屬於各級法院
    之案件，其以後之訴訟程序，應依修正刑事訴訟法終結之。
    但修正刑事訴訟法施行前依法定程序進行之訴訟程序，其效
    力不受影響」。所謂依法定程序進行之訴訟程序「效力不受
    影響」，其立法理由謂：「˙˙˙但為避免程序之勞費，本
    諸舊程序用舊法，新程序始用新法之一般法則，各級法院於
    修正之刑事訴訟法施行前，已依法踐行之訴訟程序（包含相
    關證據法則之適用），其效力不受影響。故而，對於提起上
    訴之案件，於修正刑事訴訟法施行前，原審法院就可得為證
    據之證據，已依法定程序調查者，其效力亦不受影響˙˙˙
    」是該條所稱「依法定程序進行之訴訟程序」，當指各級法
    院審理已繫屬之案件適用修正前之訴訟程序而言，自不包含
    警詢及偵查中之調查程序在內。故修法前第一、二審法院於
    審判期日適用修正前之刑事訴訟法及其相關之證據法則而辯
    論終結之案件，經上訴於上級審法院後新法修正公布施行，
    依前揭第七條之三但書之規定，因原審法院適用修正前之訴
    訟程序其效力不受影響，則上級審法院不得以原審法院之判
    決違背新法之規定，而指摘其判決違背法令。又各級法院於
    審理案件時，新法修正公布施行，則本諸舊程序用舊法，新
    程序始用新法之一般法則，均應適用新法審理終結，在此情
    形，其中刑事訴訟法第一百五十九條至第一百五十九條之五
    所謂傳聞法則及其例外，當有其適用。故被告以外之人於審
    判外之言詞或書面陳述，除法律有規定者外，不得作為證據
    ，從而警詢或偵查中之筆錄雖作成於修法前，仍屬傳聞證據
    ，並非依刑事訴訟法施行法第七條之三但書之規定，當然取
    得證據能力，仍應依刑事訴訟法第一百五十九條之一第二項
    、第一百五十九條之二、第一百五十九條之三、第一百五十
    九條之五之規定，以判斷其是否有證據能力（最高法院九十
    四年度臺上字第七三九七、七三九四號判決意旨參照）。查
    本件證人於警、偵訊所為之供述，均屬被告以外之人於審判
    外之陳述，並非依刑事訴訟法施行法第七條之三但書之規定
    ，當然有證據能力，本於訴訟程序從新之原則，仍應依刑事
    訴訟法第一百五十九條之一第二項、第一百五十九條之二、
    第一百五十九條之三、第一百五十九條之五之規定，以判斷
    其是否有證據能力，合先敘明。
  (二)查本件被害人鄭吉松於九十年七月五日凌晨，與被告乙○○
    、丁○○、「小武」等人在「大都會ＫＴＶ」三○八號包廂
    飲酒後，因飲酒過量，與在場之人發生口角，而被人圍毆，
    參與圍毆之其中一人並以滅火器毆打被害人鄭吉松之頭部，
    被害人鄭吉松因而倒地不起等情，業據被告丁○○供述在卷
    （見本院卷第三五、三六、一二八至一三三頁），並經證人
    即當時「大都會ＫＴＶ」之現場主任戊○○、櫃檯人員甲○○、服務生己○○及與被害人鄭吉松一起前往「大都會ＫＴ
    Ｖ」之壬○○於本院審理時分別證述在卷（見本院卷第一四
    三至一四九頁、第一五一頁、第一六一至一六八頁、第一七
    三、一七六、一七八頁），並有「大都會ＫＴＶ」緊急疏散
    平面圖、證人壬○○所繪現場座位圖各一份、「大都會ＫＴ
    Ｖ」三○八號包廂內外之現場照片十五張附卷可稽（見臺灣
    臺中地方法院檢察署九十年度相字第九八八號相驗卷宗＜以
    下簡稱「相驗卷」＞第三二、三四至四一頁），復有扣案沾
    有血跡之滅火器一個可資佐證。又案發後，經警在「大都會
    ＫＴＶ」三○八號包廂內之洋酒包裝盒及酒瓶上，採得指紋
    ，經送內政部警政署刑事警察局鑑驗結果，發現其中編號一
    之指紋係被告乙○○左拇指指紋；編號七之指紋則係證人己○○之指紋，滅火器上並未採獲可供比對之指紋等情，亦有
    刑事案件證物採驗紀錄表、臺中市警察局九十年八月二日（
    九○）中市警刑字第五三六四四號函暨所附內政部警政署刑
    事警察局九十年七月二十四日（九十）刑紋字第一五○八一
    一號鑑驗書各一份在卷可考（見警卷）。
  (三)被害人鄭吉松遭人以滅火器毆打後，倒地不起，「大都會Ｋ
    ＴＶ」服務生甲○○報警處理後，被害人鄭吉松經以救護車
    送往私立中國醫藥大學附設醫院診治，於到達醫院時，已無
    生命徵象，經急救後血壓心跳恢復，經顱部電腦斷層檢查，
    診斷被害人鄭吉松頭部受有外傷、顱內出血、顱骨骨折及缺
    氧性腦病變之傷害，經施行開顱手術，移去兩側頭股及植入
    腦壓監視器，但其臨床症狀仍持續惡化，於九十年七月九日
    中午十二時二十分許，無血壓心跳，經急救無效，於九十年
    七月九日中午時二時五十分宣告不治等情，有臺中市警察局
    第二分局立人所相驗案件初步調查報告表、私立中國醫藥大
    學附設醫院所提出之被害人鄭吉松病歷、Ｘ光片（此二證物
    外放）及放射部ＣＴ檢查（斷層掃描）報告、法醫參考病歷
    摘要各一份附卷可稽（見相驗卷第四、六頁、本院卷第二三
    三至二四二頁）。九十年七月十日上午，經檢察官督同檢驗
    員胡順前，在臺中市立殯儀館進行相驗，經檢驗員胡順前勘
    驗被害人鄭吉松之外部情況，其頭、頸部情況為：頂部手術
    創，其創口已縫合，前額、眉及兩眼眶上部餘有多處一至六
    公分不等之裂創合併顱骨複雜性骨折、左上下唇面裂創合併
    口輪部瘀腫；其四肢部則為：(一)右肘後及前臂部割裂傷、(二)
    左臂後及前臂後部擦傷、(三)左前臂後部裂創約三公分，並確
    定被害人鄭吉松之死亡原因為嚴重腦挫傷及頭部外傷合併顱
    骨骨折等情，有臺灣臺中地方法院檢察署相驗屍體證明書、
    相驗屍體驗斷書、被害人鄭吉松照片九張附卷可稽（見相驗
    卷第五四至五六頁、照片附於警卷）。
  (四)另鑑定人即為被害人鄭吉松進行相驗之檢驗員胡順前於本院
    審理時結證稱：被害人鄭吉松之致命傷在頭部，其頭部之傷
    害集中在顏面中間，如果是跌倒所造成的，其身體會有其他
    配合傷，但被害人鄭吉松並無其他配合傷，而且其衝擊傷（
    受重物打擊部位）大於對撞傷（受打擊處之對側），可見其
    傷害是他人所為，而且是受重物重擊所致，至於是何物所造
    成，無法肯定，而所謂重物，通常是偏重在鈍器，若是銳器
    ，則會將頭皮切開，一切兩面光，但到了顱骨位置，就會停
    止，滅火器有可能造成本件之傷害，一般拳打腳踢，是不可
    能造成被害人鄭吉松頭部之傷害，而玻璃是銳器，亦不可能
    ，至於以垃圾桶毆打的力量會集中在垃圾桶之邊緣，受傷之
    位置會看出圓弧型，而被害人鄭吉松頭部之傷害並未見有圓
    弧型之傷勢，因此亦不可能是垃圾桶所造成，而若用花盆以
    同樣之力道毆打，打第一次時花盆就會碎裂，無法再續行毆
    打，依被害人鄭吉松頭部之情形來看，被害人鄭吉松遭重物
    毆打之次數應有一次以上，因為其受創面不是在同一部位，
    而是分布在額頭、眉間及眼眶，這三部位之傷害不可能是一
    次重擊所造成，另若是腳穿鞋子重踹，是無法造成顱骨骨折
    的，至於被害人鄭吉松上下唇面裂創合併口輪部瘀腫之傷害
    ，有可能是拳頭所造成的，眼眶瘀青則因為是對稱的，所以
    應該是眼眶上方之傷勢出血往下流所致；被害人四肢之傷害
    多半在上半身，也集中在兩手臂，可能是防禦或攻擊時所造
    成，拳頭不可能造成其四肢之傷害，而酒瓶、花盆及垃圾桶
    則有可能，被害人鄭吉松受創時間甚短，所以無法由傷勢看
    出是哪個部位先受傷等語（見本院卷第二四六至二五二頁）
    ，足證被害人鄭吉松所受傷勢中，額頭、眉間及兩眼眶上部
    之裂創合併顱骨複雜性骨折之傷害，為受重物重擊所致，且
    為造成被害人鄭吉松死亡結果之致命傷等情，應堪認定。
  (五)證人壬○○於警詢時證稱：伊在九十年七月四日（應係「五
    日」之誤）凌晨二時許，與被害人鄭吉松至「大都會ＫＴＶ
    」三○八號包廂，席間，伊看見被害人鄭吉松與綽號「小牛
    」之人發生口角，被害人鄭吉松就被「小牛」以拳頭捶打胸
    部一下，伊上前制止，「小牛」又叫在場另外三人，將伊阻
    推至包廂角落，當時被害人鄭吉松欲離開現場，在門口即被
    在場「小牛」等人，拳打腳踢，毆打至包廂外，伊欲打電話
    請友人連絡被害人鄭吉松之父親，結果電話壞掉不能使用，
    待「小牛」等人出包廂後約三、四分鐘，友人李國興進入包
    廂，表示：「怎會這樣」，隨即帶伊離開，伊一出包廂，見
    到被害人鄭吉松躺在包廂外走道約一公尺處，伊及李國興即
    請服務生叫救護車，五分鐘後，救護車就前來將被害人鄭吉
    松帶走，伊不認識「小牛」等人，那些人是李國興的友人，
    「小牛」是因為友人之事，心生不悅，才與被害人鄭吉松爭
    吵等語（見相驗卷第一三頁背面、第一四、一五頁），並依
    警方所提示之照片，指認被告乙○○就是綽號「小牛」之人
    等語（見相驗卷第四三頁）；另於偵查中陳稱：九十年七月
    五日，綽號「小牛」之男子與被害人鄭吉松發生口角時，伊
    有在現場，第一次是在「大都會ＫＴＶ」三○八號包廂內，
    伊去勸架，就被三名不詳男子架開到包廂角落，被害人鄭吉
    松要離開現場，被六、七名男子圍毆，伊看不到何人先動手
    ，伊想「小牛」是那群人的帶頭者，因為是「小牛」喝令三
    名男子將伊架開等語（見相驗卷第五○頁背面、第五一頁）
    ，而證人壬○○上開警詢及偵查中之證言，雖未經具結，然
    其於本院審理時業已結證稱：伊在警局所製作之筆錄，是依
    照事實陳述，並未自行編造，當時有說被告乙○○喝令三名
    男子將伊架開，有畫出現場圖，亦有指認被告乙○○就是綽
    號「小牛」之人，被告乙○○原來坐在被害人鄭吉松旁邊，
    伊坐在被害人鄭吉松另一邊等語（見本院卷第一七六頁），
    而相互一致。雖證人壬○○先前一度於本院審理時，證述：
    「（辯護人問：在308室打架時，被告乙○○有無參與打鬥
    ？）我沒有看到」、「（辯護人問：在308室打架時，被告
    乙○○有無如檢察官起訴書所言，指揮其中三人架住你至該
    包廂角落，防止你相助被害人）沒有」、「（辯護人問：請
    提示相驗卷宗14、15頁警詢筆錄，對你於警詢時的陳述有何
    意見？）我不是這樣講」、「（辯護人問：請提示相驗卷宗
    50、51頁偵訊筆錄，對你於偵查中的陳述有何意見？）只有
    鄭吉松要離開現場被六、七名男子圍毆，我看不到何人先動
    手的部分實在，其他部分我回答檢察官時沒有這樣講」、「
    （辯護人問：偵訊筆錄記載乙○○喝令其他三名男子把你架
    開部分與你所述是否相同？）不一樣」云云（見本院卷第一
    七二至一七四頁）。惟查，證人壬○○於本院審理時證陳：
    被告乙○○之父親曾於開庭前幾個月到桃園來問伊當天的情
    形等語（見本院卷第一七九頁），雖其復證述：被告乙○○
    之父親並未叫伊要如何陳述等語（見本院卷第一七八頁），
    惟審之本件起訴時間係在九十四年八月二十四日，且起訴書
    上已將證人壬○○之證言列為證明被告乙○○有本件犯行之
    積極證據等情，有經蓋用本院刑事收案電腦編號戳章之臺灣
    臺中地方法院檢察署九十四年八月二十四日中檢惠發九四偵
    緝四六字第六七○七八號函及起訴書各一份附卷可稽（見本
    院卷第一頁及第三頁背面），且被告乙○○之選任辯護人亦
    於本院行準備程序時聲請傳訊證人壬○○為證，是被告乙○○之父親，於確定被告乙○○已被起訴，而面臨審判之際，
    遠從臺中至桃園，應非僅係單純詢問證人壬○○事發經過，
    基於天下父母心，其懇求證人壬○○原諒被告乙○○對其剝
    奪行動自由之犯行，並於將來到庭作證時，為有利於被告乙○○之證詞，亦屬情理之常，因此證人壬○○前揭相異於警
    、偵訊及本院審理時所為之證言，顯係事後因受被告乙○○
    父親之影響所致，自以其於警、偵訊所為與案發時間最為接
    近，復未經受他人左右，更與本院審理時所述一致之證言，
    即被告乙○○因與被害人鄭吉松發生口角，進而毆打被害人
    鄭吉松，並號令在場三名不詳姓名年籍之成年男子，將證人
    壬○○阻推至包廂角落，後來被害人鄭吉松欲離開現場，在
    門口仍被被告乙○○等人拳打腳踢等情，較為可信。又證人
    壬○○前於警、偵訊時，並未敘及其回復行動自由之時間，
    且於本院審理庭為證時，因就其被剝奪行動自由之過程，避
    重就輕，致無從自其陳述明白確定上開時間為何，惟觀諸其
    於警詢時證述：伊在被害人鄭吉松被圍毆出包廂外時，欲打
    電話聯絡友人黃瑞麟通知被害人鄭吉松之父親等情以觀，其
    當時應已回復行動自由，否則控制其行動自由之三名不詳姓
    名年籍成年男子，焉有可能讓證人壬○○以電話聯絡他人，
    本院因認被告乙○○及該三名不詳姓名年籍成年男子在被告
    乙○○及被害人鄭吉松離開三○八號包廂後，即已中止剝奪
    證人壬○○行動自由之犯行。
  (六)按被告以外之人於審判中死亡者，其於檢察事務官、司法警
    察官或司法警察調查中所為之陳述，經證明具有可信之特別
    情況，且為證明犯罪事實之存否所必要者，得為證據，刑事
    訴訟法第一百五十九條之三第一款定有明文。證人鄭雅純於
    警詢時所為之陳述，係屬被告以外之人於審判外之言詞陳述
    ，原則上不得作為證據。惟證人鄭雅純業於本件起訴前之九
    十三年十二月十九日死亡等情，有個人基本資料查詢結果一
    份在卷可參（見本院卷第七六頁），其事實上已無從再行傳
    喚至本院作證，惟觀諸其於九十年七月十六日警詢時證述：
    綽號「小牛」之被告乙○○為伊乾哥哥，二人認識已有十年
    之久，於案發當時有看見被告乙○○毆打被害人鄭吉松等語
    （見臺中市警察局第二分局刑事案件偵查卷宗＜以下簡稱「
    警卷」＞證人鄭雅純九十年七月十六日警詢筆錄），依其與
    被告乙○○之情誼觀之，其應無設詞故入被告乙○○於罪之
    理，且其又證述被告乙○○毆打被害人鄭吉松之不利被告乙○○之事實，亦應無迴護被告乙○○之可能，是其陳述具有
    可信之特別情況，且為證明本案被告二人犯罪存否所必要，
    參諸前開規定，即具有證據能力，得作為證據。查證人鄭雅
    純於警詢時證述：當日在現場，被害人鄭吉松持酒瓶砸桌角
    ，被告乙○○就問被害人鄭吉松「什麼事」，被害人鄭吉松
    亦同樣回答「什麼事」，在場七、八人就一起打被害人鄭吉
    松，伊上前阻止，不慎跌倒在地，被害人鄭吉松就被拉至包
    廂外打等語（見證人鄭雅純上開警詢筆錄），與證人壬○○
    證述被告乙○○與被害人鄭吉松先發生口角爭執，再遭被告
    乙○○等約七人毆打等情，互核相符，而值採信。
  (七)證人即被告丁○○於本院審理時結證稱：被害人鄭吉松到達
    「大都會ＫＴＶ」三○八號包廂時，已經酒醉了，伊在中間
    有出去載「志成」之女友，回來後發現現場氣氛不對，被害
    人鄭吉松要拿高粱酒的瓶子砸旁邊的人，結果酒瓶被搶掉，
    後來被害人鄭吉松又要拿煙灰缸砸「小武」，「小武」頭部
    因而流血，結果「小武」、「小武」的大哥「三郎」及「三
    郎」帶來的小弟就與被害人鄭吉松打起來，他們除對被害人
    鄭吉松之身體及頭部拳打腳踢外，也用玻璃盤子往被害人鄭
    吉松丟去，當時被害人鄭吉松的身上、臉上都有流血，是被
    玻璃割到的，結果一堆人就打起來等語（見本院卷第一二八
    、一三○、一三一頁），就被害人鄭吉松曾與在場之人發生
    言語及肢體衝突之情形，與證人壬○○所述大致相符，堪以
    採信。而被告乙○○亦為毆打被害人鄭吉松之其中一人乙節
    ，復據證人壬○○及鄭雅純證述明確，如前所述，是堪認被
    告乙○○確為共同毆打被害人鄭吉松之其中一人無訛。雖證
    人丁○○於本院審理時證述：伊未看見被告乙○○有無指揮
    三人架住證人壬○○到包廂角落，以防止證人壬○○相助，
    應該也沒有這回事云云。惟查，本件案發當時，在「大都會
    ＫＴＶ」三○八號包廂內，人數多達約二十人，且與被害人
    鄭吉松發生肢體衝突者，亦約有七人等情，業據證人丁○○
    及壬○○於本院審理時、證人鄭雅純於警詢時分別證述在卷
    （見本院卷第一三一、一七二、一七三頁、證人鄭雅純上開
    警詢筆錄），其現場聲音之吵雜及場面之混亂，應可想見，
    參以證人丁○○復於本院審理時證述：在包廂內時，伊未注
    意到被告乙○○是否有加入打人之行列等語，堪認被告丁○○未聽到被告乙○○有命令其中三名男子將證人壬○○架開
    至包廂角落等情，應係現場環境混亂，聲音吵雜，且其注意
    力並未集中於被告乙○○所致，是其證言尚難作為被告乙○○未加入毆打被害人鄭吉松及妨害證人壬○○行動自由之有
    力證據。至證人丁○○雖證述：「三郎」亦有參與毆打被害
    人鄭吉松云云。然查，證人即當日亦在「大都會ＫＴＶ」三
    ○八號包廂內飲酒之丙○○於本院審理時證陳：伊在案發前
    即已先離開，「三郎」是伊同學，只有跟伊等在一樓包廂喝
    酒，並未到三○八號包廂喝，「三郎」比伊早離開等語（見
    本院卷第一七一頁），而與證人丁○○所述「三郎」亦有毆
    打被害人鄭吉松等情不符。而審之證人丁○○於本院審理時
    證述：當天去「大都會ＫＴＶ」的人，伊僅認識被告乙○○
    、「志成」、「阿給」（即證人丙○○）」，其他都不認識
    ，後來被告乙○○有介紹「小武」、「三郎」跟伊認識等語
    （見本院卷第一三四頁）。而當日在場之人達二十人之多，
    證人丁○○原先又不認識「三郎」，僅係當日經由被告乙○○介紹，而與「三郎」有一面之緣，證人丙○○復證述當時
    「三郎」早已離去，是證人丁○○是否誤認共同毆打被害人
    鄭吉松之人，即係被告乙○○所介紹「三郎」之人，應屬有
    疑。本院因認共同圍毆被害人鄭吉松者，並無「三郎」之人
    。
  (八)又證人丁○○於本院審理時證述：被害人鄭吉松在包廂內被
    毆打後，欲逃離現場，所以才要跑到包廂外，結果在其逃出
    包廂門口時，被告乙○○就拿滅火器毆打被害人鄭吉松一下
    ，當時因為圍著被害人鄭吉松的人很多，且伊身高又不高，
    所以未看到被害人鄭吉松有無流血，伊見情況已無法制止，
    就離開了等語（見本院卷第一二九、一三二、一三三、一三
    六頁）；另證人戊○○於警詢時證述：伊於九十年七月五日
    在「大都會ＫＴＶ」擔任現場主任，於當日凌晨二時三十分
    許，有來消費的客人在「大都會ＫＴＶ」三○八號包廂內發
    生鬥毆，伊看到一群人從三○八包廂打架出來，其中有一名
    男子倒地不起，另一名男子持滅火器打該倒地男子，其他人
    則用花盆、垃圾桶打，打完之後，一群人就離開，留下倒地
    受傷之男子，經伊指認被告乙○○就是當日持滅火器行兇之
    人等語（見相驗卷第二六頁、警卷內證人戊○○九十年九月
    十三日警詢筆錄）；並於本院審理時結證稱：案發當時伊在
    一樓中庭之吧檯，從該處可以看到三○八號包廂接近門口外
    面的走廊，伊往上看，看到二樓有一個人舉起滅火器打下去
    ，當時被害人鄭吉松是躺在地上，伊沒有注意到該人持滅火
    器打幾下，另外也有人拿垃圾桶打被害人，「大都會ＫＴＶ
    」有錄到該群客人要離開之畫面，當時有一位客人不願意離
    開，另一、二人要將他拉走，其他的人都已先走了，該不願
    意走的客人與警方供伊指認之照片是同一人，伊是經過比對
    穿著及上開錄影帶之內容，才指認被告乙○○為當時持滅火
    器之人等語（見本院卷第一四三至一四九頁）。另證人己○○於警詢時證述：在九十年七月五日凌晨，有三、四人先到
    「大都會ＫＴＶ」一一二號包廂消費，後來又陸續來了好多
    人，才換到三○八號包廂，整間包廂有約二十人，伊當天輪
    值到三○八號包廂服務，負責端送消費者所需之物品，過了
    不久，包廂內就有大聲吵架及玻璃聲，伊站在門外從門的玻
    璃往內看，看到裡面有要打架之情形，便呼叫幹部前來，過
    了約二分鐘後，有三、四個人一直圍毆一個人到包廂外，又
    從側面看到一個人身材瘦瘦的，身高約一七七公分，持滅火
    器往那人頭上打去，圍毆該人之其中一人，是常客，但伊不
    認識該人，亦不知其姓名及綽號，警方提供之被告乙○○影
    像，經伊指認就是當日用拳腳毆打被害人鄭吉松，並持垃圾
    桶、滅火器，打擊被害人鄭吉松頭部之人，這是伊親眼目睹
    的，所以能夠確定，被告乙○○偶爾會來消費，每次其態度
    均很不友善，所以伊一眼就能認出他本人等語（見警卷己○○九十年七月十日警詢筆錄）；復於本院審理時到庭證述：
    伊是二樓之服務生，負責三○八號包廂之區域，距離打架之
    現場約有一百公尺，當時伊看到他們從包廂裡面打出來，很
    多人在圍毆被害人鄭吉松，其中一人拿滅火器往被害人鄭吉
    松頭上敲下去，伊僅看到該人之側面，在滅火器尚未打下去
    時，被害人鄭吉松已經躺在地上，看起來好像是昏倒，拿滅
    火器之人應該也有一起打被害人，另外還有人用花盆及垃圾
    桶打被害人鄭吉松，伊於九十年七月十日警詢筆錄所述均係
    正確，那次製作筆錄時，伊不知道警察所說的「小牛」是誰
    ，第二次警詢時，警察拿照片給伊看，伊才認出來，才說他
    曾到店裡消費，態度不友善，伊指認被告乙○○之照片，是
    根據伊所見到的側面來指認等語（見本院卷第一六一至一六
    五頁）。雖證人己○○於本院審理時證稱：當時包廂外走廊
    上有投射燈，暗暗的，所以看不清楚持滅火器打人者之臉部
    等語（見本院卷第一六二頁），惟其亦證陳：在未發生事情
    時，伊有進去包廂裡面，伊當時在警局之指認是根據伊的印
    象等語（見本院卷一六二、一六三頁）。是由證人己○○所
    述其指認被告乙○○之過程，堪認其係根據伊當時所看到持
    滅火器者之側面，再比對其先前進入該包廂內所看到在場之
    人之印象，判斷該持滅火器之人應為被告乙○○；且證人己○○於本院所證述之內容，與證人戊○○及丁○○所述持滅
    火器毆打被害人鄭吉松之人為被告乙○○等情，亦屬相符，
    其中證人己○○與戊○○並一致證述看到被告乙○○以滅火
    器毆打被害人鄭吉松時，被害人鄭吉松是躺在地上等情，而
    就其細節之陳述亦屬相符，尚難認其指認有何瑕疵存在。又
    證人己○○雖於本院審理時證陳：在庭之二位被告，當時並
    未在場，伊指認之照片，與被告乙○○本人不像，身材有差
    異，持滅火器的人看起來比較壯等語（見本院卷第一六二、
    一六五頁），惟查本案事發當時，與證人己○○至本院作證
    時之九十四年十一月十八日，已相隔四年之久，證人己○○
    對持滅火器毆打被害人鄭吉松者之記憶，應已不若警詢指認
    時之清晰，況被告乙○○現今之身材，與當時有所差異，亦
    屬可能，是證人己○○於本院審理時，無法辨認被告乙○○
    即是當時伊所指認持滅火器之人，尚無法作為有利於被告乙○○之證明。
  (九)雖被告乙○○於警詢供述，並於偵查中結證稱：伊看見被告
    丁○○持滅火器及花盆毆打被害人鄭吉松之頭部，伊未參加
    圍毆，而是要去搶滅火器云云（見臺灣臺中地方法院檢察署
    九十四年度偵緝字第四六號偵查卷宗＜以下簡稱「偵緝卷」
    ＞第三四、三五、四○、四一頁）。惟查，其於本院準備程
    序及審理時，屢以其當時已經酒醉，不省人事云云置辯，並
    於本院審理時，以證人身分結證稱：伊因本案被羈押後，被
    告丁○○有去找伊母親，並向伊母親解釋當日所發生之事，
    伊在警詢時所述，是依據伊母親轉述被告丁○○所說的過程
    ，伊有告訴警察這些是伊母親告訴伊的，不知為何警詢筆錄
    並未如此記載云云（見本院卷第二五七頁），再觀諸被告乙○○於九十四年一月四日及同年月二十五日偵訊時，均未供
    述以滅火器毆打被害人鄭吉松者，為被告丁○○，嗣於同年
    二月十八日警方借提訊問及其後偵訊時，始首度為上開供述
    ，是若其確實親眼目睹被告丁○○以滅火器毆打被害人鄭吉
    松，再其已被列為犯罪嫌疑人之情形下，應無由再為被告丁○○掩飾上情；又參諸被告乙○○於九十四年一月四日及同
    年月二十五日偵訊時，均以「阿祥」稱呼被告丁○○，而無
    法供出被告丁○○之真實姓名（見偵緝卷第一二、二三頁）
    ，嗣於九十四年二月十八日偵訊時始供稱：被告丁○○曾於
    九十四年一月十九日來看守所與伊會面，說要將當日有參與
    毆打的人都找來投案等語，其選任辯護人並提出被告丁○○
    至被告乙○○家中探視其家人時，所留載有其使用之行動電
    話號碼之紙張供檢察官查證，亦有該紙張一份附卷可稽（見
    偵緝卷第四一頁），如被告丁○○始為以滅火器毆擊被害人
    鄭吉松之人，則其在知悉被告乙○○因本案遭到羈押之際，
    理當避之惟恐不及，又焉會分至看守所及被告乙○○家中，
    探視被告乙○○及其母親，更無由於被告乙○○不知道其真
    實姓名時，留下自己之聯絡電話，以讓檢警有線索足以查知
    其真實姓名，因此堪認被告乙○○於嗣後警、偵訊時供述：
    有看到被告丁○○以滅火器及花盆毆打被害人鄭吉松之頭部
    云云，顯係卸責之詞，無可採信。綜合上開證人之證言，於
    案發當時，持滅火器毆打被害人鄭吉松頭部者，為被告乙○○，應堪認定。
  (十)又被害人鄭吉松額頭、眉間及兩眼眶上部之裂創合併顱骨複
    雜性骨折，應係由重物重擊所致，而不可能是以手、腳、垃
    圾桶、花盆、玻璃等物所造成；其左上下唇面裂創合併口輪
    部瘀腫之傷勢，則有可能是由拳頭毆打所致；其餘傷勢，則
    可能是因玻璃、花盆或垃圾桶毆打所致等情，業據鑑定人胡
    順前證述明確，已如前述。而參諸證人戊○○、己○○證述
    ; 伊看到被害人鄭吉松在包廂外，被人以花盆、垃圾桶等物
    毆打，其中一人係以滅火器毆打等情；被告丁○○供述：「
    小武」等人是以拳頭毆打及玻璃杯盤丟擲被害人鄭吉松，另
    有看到被告乙○○持滅火器往下打等情，均如前述，且依卷
    附「大都會ＫＴＶ」三○八號包廂內外之現場照片十五張觀
    之（見相驗卷第三五至四一頁），現場除有扣案之滅火器一
    個立於包廂走廊外，包廂內地上尚留有玻璃碎片及金屬製垃
    圾桶（見其中第三九頁上方、第四○頁左下方、第四一頁之
    照片），包廂外則現場留有破碎之花盆（見其中第三五頁上
    方、第三六頁上方、三七頁之照片），足證被害人鄭吉松除
    額頭、眉間及兩眼眶上部以外之傷害，均係分別遭玻璃、花
    盆及拳頭毆打所致，應堪認定。再由證人戊○○及丁○○證
    述，並參佐鑑定人胡順前之前揭證言，被告乙○○等人用以
    攻擊被害人鄭吉松之物品中，應僅有滅火器可能造成被害人
    鄭吉松額頭、眉間及兩眼眶上部裂創合併顱骨複雜性骨折之
    傷害，因此被害人鄭吉松此部分之傷害，應係由扣案之滅火
    器所造成無誤。又參諸鑑定人胡順前前揭證述被害人鄭吉松
    額頭、眉間及兩眼眶上部之受創面，不是在同一部位，而係
    分布在額頭、眼眶、眉間，並非以重物重擊一次可能造成，
    而係遭同一重物毆擊數次所致等情，本件指認被告乙○○以
    滅火器毆擊被害人鄭吉松之證人戊○○、己○○及丁○○，
    均未全程目睹，而無法確認被告乙○○以滅火器毆擊被害人
    鄭吉松之確實次數，因此，本諸罪疑惟輕原則，本院因認被
    告乙○○以滅火器毆擊被害人鄭吉松之次數為二次。
  (十一)按共同正犯應就全部犯罪結果共負責任，故正犯中之一人，
    其犯罪已達於既遂程度者，其他正犯亦應以既遂論科，最高
    法院著有二十九年上字第三六一七號判例可資參照。又意思
    之聯絡，並不限於事前有所謀議，即僅於行為當時有共同犯
    意之聯絡者，亦屬之，且其表示之方法，亦不以明示通謀為
    必要，即相互間有默示之合致，亦無不可（最高法院八十五
    年度臺上字第五○九五號判決意旨參照）。查被告丁○○坦
    承其因被害人鄭吉松與「小武」等人鬥毆過程中，遭被害人
    鄭吉松所丟擲之圓板凳所傷，憤而上前以拳頭捶擊被害人鄭
    吉松肩膀及左上臂數下，則被告丁○○在被告乙○○及「小
    武」等人圍毆被害人鄭吉松之際，亦參與毆打被害人鄭吉松
    ，被告丁○○應有利用被告乙○○及「小武」等人之行為，
    以遂其傷害被害人鄭吉松之目的，而與「小武」等人就傷害
    被害人鄭吉松部分，至少有默示之犯意聯絡合致，是雖其所
    述毆打被害人鄭吉松之部位，未見有以拳頭所造成之傷勢，
    然依上開判例意旨，其就「小武」等人，以拳頭、玻璃、花
    盆及垃圾桶等物，造成被害人鄭吉松左上下唇面裂創合併口
    輪部瘀腫、右肘後及前臂部割裂傷、左臂後及前臂後部擦傷
    及左前臂後部裂創約三公分等傷害之結果，亦應與「小武」
    等人同負其責。
  (十二)按殺人與傷害致人於死之區別，應以加害人有無殺意為斷，
    不以兇器種類及傷痕之多少為絕對標準，亦不能因與被害人
    素不相識，原無宿怨，事出突然，即認為無殺人之故意。又
    下手之情形如何，於審究犯意方面，為重要參考資料，故認
    定被告是否有殺人犯意，自應審酌當時情況，視其下手之輕
    重、加害之部位等，以為判斷之準據（最高法院九十年度臺
    上字第一八○八號判決意旨參照）。又刑法關於犯罪之故意
    ，係採希望主義。直接故意，須行為人對於構成犯罪之事實
    具備明知及有意使其發生之兩個要件；間接故意，須行為人
    對於構成犯罪之事實預見其發生，且其發生不違背行為人本
    意始能成立。而行為人有無犯罪之故意，乃個人內在之心理
    狀態，惟有從行為人之外在表徵及其行為時之客觀情況，依
    經驗法則審慎判斷，方能發現真實（最高法院八十八年度臺
    上字第一四二一號判決意旨參照）。查：
  1.被告丁○○及「小武」等人，毆打被害人鄭吉松時，均係以
    拳頭、拳頭、玻璃、花盆及垃圾桶等物，作為武器，且其所
    攻擊之部位，除左上下唇面裂創合併口輪部瘀傷之傷害係在
    頭部外，主要係在被害人鄭吉松之左右手臂，且其左上下唇
    面裂創合併口輪部瘀傷之傷害，可能係拳頭所造成者，亦經
    鑑定人胡順前證述如前，因此，由當時被告丁○○及「小武
    」等人下手毆打被害人鄭吉松時，所攻擊之部位及使用之武
    器以觀，應認其等當時應僅有傷害之犯意甚明。
  2.檢察官雖以被告乙○○除以手腳、滅火器為工具外，並未見
    再持其他兇器，且本案係因被告乙○○與被害人鄭吉松酒後
    發生口角糾紛而起，其二人並無深仇大恨，而認被告乙○○
    應無殺人動機，認被告乙○○僅有傷害之故意，而無殺人之
    犯意。惟查，行為人與被害人之交往關係及糾紛之起因，固
    可作為判斷行為人具有殺人或傷害故意之依據之一，然查，
    揆諸上開說明，仍應綜合行為加害之手段、輕重、部位等綜
    合判斷之。查被告乙○○待被害人鄭吉松逃出包廂後，亦跟
    隨而出，並獨自拿取滅火器毆打被害人鄭吉松等情，業如前
    述，而該滅火器其上標示總重量達六點八公斤等情，亦經本
    院於審理時勘驗屬實。查扣案之滅火器，為質地堅硬之重物
    ，而頭部又為人體極脆弱之部位，任何外力撞擊均有可能導
    致死亡之結果，更遑論以鉅重堅實之滅火器毆擊，更是有使
    人發生死亡結果之可能，此為一般常識，且此為被告乙○○
    所知悉，亦經其於本院準備程序時供承在卷（見本院卷第三
    五頁），足證其就以滅火器毆打被害人鄭吉松之頭部，可能
    發生被害人鄭吉松死亡之結果乙節，主觀上已有預見。又被
    告乙○○持滅火器毆打被害人鄭吉松之頭部二次等情，業如
    前述，且鑑定人胡順前於本院審理時亦證述：被害人鄭吉松
    身上其他部位，並無受到如打擊其頭部之重物所造成之傷勢
    等語（見本院卷第二五○頁），足徵被告乙○○以滅火器攻
    擊之位置，均集中於被害人鄭吉松頭部；尤以證人己○○及
    戊○○俱於本院證稱：看到被告乙○○拿滅火器往下打時，
    被害人鄭吉松已躺在地上等語，證人己○○更證稱：當時被
    害人鄭吉松看起來已經昏倒了等語，均如前述，是被告乙○○以滅火器之重物，二度且集中毆擊被害人鄭吉松之頭部，
    其中一次更係在被害人鄭吉松業已倒地，而全無反擊之動作
    ，甚至無抵抗能力之際，猶仍為之，其毆擊之行為，並因而
    造成被害人鄭吉松嚴重腦挫傷及顱骨骨折之傷害，足見其用
    力之猛，殺意之堅，斯時其已由傷害之犯意，變更為殺人之
    犯意，至堪認定。
  (十三)按共同正犯之所以應對其他共同正犯所實施之行為負其全部
    責任者，以就其行為有犯意之聯絡為限，若他犯所實施之行
    為，超越原計畫之範圍，而為其所難預見者，則僅應就其所
    知之程度，令負責任，未可概以共同正犯論。查被告丁○○
    於被告乙○○持滅火器毆打被害人鄭吉松之前，僅與被告乙○○及「小武」等人有傷害之共同犯意聯絡及行為分擔等情
    ，業如前述。而被告乙○○持滅火器毆打被害人鄭吉松之際
    ，被告丁○○係在包廂內等情，業據被告丁○○供明在卷，
    且本件並無任何證人證述被告丁○○亦有跟隨出包廂外之情
    形，況被告乙○○突持滅火器毆打被害人鄭吉松，應在須臾
    之間，亦應非旁人所得預料，因此，被告乙○○之殺人犯意
    及行為，顯已逾越原先與被告丁○○等人共同傷害犯意聯絡
    之犯意，尚非被告丁○○等人所能預見，自難認被告丁○○
    等人之傷害犯意與被告乙○○之殺人犯意及行為有何關聯性
    ，而令被告丁○○亦負殺人罪責，惟被告丁○○就傷害被害
    人鄭吉松部分既有犯意之聯絡，自仍應承擔傷害罪責。
  (十四)被告乙○○雖辯稱：伊當時已酒醉不省人事，不知有無拿滅
    火器毆打被害人鄭吉松云云，證人丙○○並於本院審理時證
    述：被告乙○○到「大都會ＫＴＶ」時，已經是第四攤了，
    進來包廂後，伊與被告乙○○談話，被告乙○○都含含糊糊
    的，後來又繼續喝，喝了好幾瓶酒，原來是在一樓的包廂喝
    ，後來人多就到樓上，在樓上的包廂又叫了七、八瓶高粱酒
    及洋酒，被告乙○○來的時候有在一樓喝一點，後來到樓上
    也有繼續喝酒，精神狀況不好，叫好幾次才會回答，後來伊
    要先離開，所以將新臺幣（下同）一萬二千元交給友人黃建
    銘，請伊幫忙付帳，平時被告乙○○酒醉時，眼睛就開始往
    上吊，講話含含糊糊，有時會意識不清、糾纏別人云云（見
    本院卷第一六八至一六九頁）；另證人丁○○亦於本院審理
    時證述：到「大都會ＫＴＶ」後，被告乙○○有喝高粱酒云
    云（見本院卷第一三○頁）。惟查，證人己○○於本院審理
    時證述：當日在「大都會ＫＴＶ」三○八號包廂消費的人，
    其消費的項目，並無高粱酒，只有「約翰走路」二瓶等語（
    見本院卷第一六七頁）；另依卷附被告等人在「大都會ＫＴ
    Ｖ」三○八號包廂消費之餐飲明細表觀之（見相驗卷第二九
    頁），當日該包廂所點之酒類確實僅有「約翰走路（十二年
    ）」威士忌二瓶，且該餐飲明細表上亦有關於由一一二號包
    廂轉至三○八號包廂之轉房時間資料之記載，足徵該餐飲明
    細表已包括被告乙○○等人在轉至三○八號包廂前之消費餐
    飲明細，因此證人丙○○所述當日在「大都會ＫＴＶ」共點
    了七、八瓶高粱酒及洋酒云云，證人丁○○證陳：被告乙○○在「大都會ＫＴＶ」有喝高粱酒云云，均核與上開消費明
    細表之記載不符，尚難採信。再者，證人丙○○雖證述被告
    乙○○當時精神狀況不好，有酒醉現象云云；證人丁○○亦
    於本院審理時證述：被告乙○○找伊去「大都會ＫＴＶ」，
    伊看到被告乙○○時，被告乙○○就喝醉了，伊有跟被告乙○○說不要喝了，被告乙○○就說沒有關係，伊有朋友在那
    裡唱歌云云（見本院卷第一二九頁）。惟查，被告乙○○於
    本院準備程序時供稱：到去「大都會ＫＴＶ」喝酒，已經是
    第四攤了，去之前伊意識還很清醒等語（見本院卷第三五頁
    ），是證人丙○○及丁○○證述被告乙○○到「大都會ＫＴ
    Ｖ」時，說話含含糊糊，已經喝醉云云，與被告乙○○所供
    不符，顯係迴護被告乙○○之詞，自難採信。況證人戊○○
    於本院審理時證述：當日伊所看到拿滅火器者，就是後來被
    拉走的人，應該有喝酒，但是可以自己行走等語（見本院卷
    第一四六、一四九頁）；另證人己○○於本院審理時亦證述
    ：拿滅火器打人的人，當時仍可以自己走路，並未到不省人
    事之地步等語（見本院卷第一六六頁），均足以證明被告乙○○雖有飲酒，但仍未到達其所辯稱之不省人事之地步。再
    者，被告乙○○於被害人鄭吉松以酒瓶砸桌腳後，即詢以：
    「什麼事」等情，業據證人鄭雅純證述在卷，已如前述，又
    被告乙○○與「小武」等人在三○八號包廂內圍毆被害人鄭
    吉松之際，仍知喝令三名不詳姓名年籍之成年男子，架住與
    被害人鄭吉松同行之證人壬○○，堪認被告乙○○當時對於
    其週遭所發生之事，仍能立即做出反應，顯見其判斷力、控
    制力並未遜於常人，是雖被告乙○○於以滅火器毆打被害人
    鄭吉松之前，雖有飲酒，在酒精影響下，其衝動控制能力或
    有減弱之可能，但其對於現實之知覺、理會、判斷及行為自
    主能力並未明顯受損，尚未達精神耗弱程度，因此被告乙○○以其業已酒醉云云置辯，顯不足採。
  (十五)綜上所述，被告乙○○殺人及共同剝奪他人行動自由及被告
    丁○○共同傷害之犯行，均事證明確，堪以認定，應分別依
    法論科。
二、核被告乙○○所為，係犯刑法第二百七十一條第一項之殺人
    罪及同法第三百零二條第一項之剝奪他人行動自由罪；被告
    丁○○所為，係犯刑法第二百七十七條第一項之普通傷害罪
    。被告乙○○應係基於殺人之犯意，而持滅火器毆打被害人
    鄭吉松，應屬殺人之行為；且被告乙○○殺人之犯行，已超
    出其與被告丁○○、「小武」等人之共同傷害之犯意聯絡範
    圍，被告丁○○僅應就傷害被害人鄭吉松部分，負其罪責等
    情，詳如前述，公訴人漏未斟酌上情，而認被告二人所犯均
    係刑法第二百七十七條第二項前段之傷害致死罪，容有未洽
    ，惟其基本事實同一，本院自應予審理，並變更其起訴法條
    。被告丁○○與「小武」、「小馬」及其他三名姓名年籍不
    詳之成年男子，就傷害罪部分，有犯意聯絡及行為分擔，應
    為共同正犯。被告乙○○就剝奪證人壬○○行動自由之行為
    ，與另三名不詳姓名年籍成年男子間，有犯意聯絡及行為分
    擔，亦屬共同正犯。被告丁○○及「小武」等人對被害人鄭
    吉松之數次毆擊行為及被告乙○○以滅火器毆打被害人鄭吉
    松二次之行為，分係就同一犯罪構成事實（被告丁○○部分
    為傷害，被告乙○○部分則為殺人），以單一行為之數個舉
    動接續進行，以實現一個犯罪構成要件，侵害同一法益，僅
    成立一個罪名者，均為接續犯。又被告乙○○共同剝奪證人
    壬○○行動自由之行為，並非其殺害被害人鄭吉松之方法或
    結果，因此其所犯上開二罪，犯意各別，行為不同，應分論
    併罰。公訴人認為該二部分犯行，有方法結果之牽連關係，
    顯有誤會。爰審酌被告二人，僅因酒後與被害人鄭吉松發生
    口角，或遭被害人丟擲之圓板凳所傷，即訴諸暴力解決，糾
    眾圍毆被害人鄭吉松，惡性非輕，被告乙○○更因而萌生殺
    機，持滅火器之重物，毆擊被害人鄭吉松之頭部，更於被害
    人鄭吉松倒臥在地之時，仍不放過，而續行以滅火器毆擊，
    手段兇狠，且迄今均未與被害人鄭吉松之家屬達成和解，並
    賠償損害，被害人鄭吉松生前因被告丁○○共同傷害之行為
    ，所受傷勢亦非輕微、被告乙○○剝奪證人壬○○行動自由
    之時間尚短及被告丁○○坦認犯行，態度良好，被告乙○○
    則圖以酒醉為由卸責諉過，顯乏認錯悔過之意，態度不佳等
    一切情狀，分別量處如主文所示之刑，以資懲儆，並參酌被
    告乙○○犯本件殺人罪之性質，認有禠奪公權之必要，同時
    諭知褫奪公權四年，並定其應執行刑；被告丁○○所宣告之
    刑，並諭知易科罰金之折算標準。至扣案之滅火器一個，雖
    為被告乙○○犯本件殺人罪所用之物，惟係屬「大都會ＫＴ
    Ｖ」所有之物，而非被告乙○○所有，又非違禁物，自不為
    沒收之宣告，併此敘明。
三、公訴意旨另以：被告丁○○與被告乙○○共同基於剝奪他人
    行動自由之犯意聯絡，於共同圍毆被害人鄭吉松之際，由被
    告乙○○喝令三名不詳姓名之成年男子，將證人壬○○架至
    包廂角落，防止證人壬○○相助被害人鄭吉松，因認被告丁○○亦涉有刑法第三百零二條第一項之剝奪他人行動自由罪
    嫌等語。按犯罪事實應依證據認定之，無證據不得認定犯罪
    事實；不能證明被告犯罪者，應諭知無罪之判決，刑事訴訟
    法第一百五十四條第二項、第三百零一條第一項分別定有明
    文。又按認定不利於被告之事實，須依積極證據，苟積極證
    據不足為不利於被告事實之認定時，即應為有利於被告之認
    定，更不必有何有利之證據；刑事訴訟法第一百六十一條已
    於九十一年二月八日修正公布，其第一項規定：檢察官就被
    告犯罪事實，應負舉證責任，並指出證明之方法。因此，檢
    察官對於起訴之犯罪事實，應負提出證據及說服之實質舉證
    責任。倘其所提出之證據，不足為被告有罪之積極證明，或
    其指出證明之方法，無從說服法院以形成被告有罪之心證，
    基於無罪推定之原則，自應為被告無罪判決之諭知，最高法
    院著有三十年上字第八一六號、九十二年臺上字第一二八號
    判例可資參照。公訴人認被告丁○○涉有剝奪他人行動自由
    之犯行，無非係以證人壬○○證述：被告乙○○有命令三名
    不詳姓名年籍之成年男子強行將證人壬○○架至包廂角落等
    語，而被告丁○○又與被告乙○○共同圍毆被害人鄭吉松等
    情，為其論據。訊據被告丁○○堅決否認有何剝奪他人行動
    自由之犯行，辯稱：伊並未聽到被告乙○○叫人將證人壬○○架至包廂角落等語。經查：證人壬○○於警詢及偵查中，
    均證述：是「小牛」叫三名男子將伊架開等語（見相驗卷第
    一三頁背面、第五一頁）；另於本院審理時證稱：伊不認識
    被告丁○○，被告丁○○當日是否有在包廂內，伊不記得了
    ，當日架住伊之三個人，應該沒有在法庭上等語（見本院卷
    第一七八、一七九頁），是證人壬○○於警、偵訊，均僅提
    到綽號「小牛」之被告乙○○，而均未證述被告丁○○有親
    自或指示該三名男子將證人壬○○架至包廂角落，而剝奪其
    行動自由之情形，且其於本院審理時，復又對被告丁○○無
    任何印象，更無法證明被告丁○○就被告乙○○剝奪證人壬○○行動自由之行為，有何行為分擔。被告乙○○、丁○○
    圍毆被害人鄭吉松之時，場面混亂、吵雜等情，業如前述，
    是被告丁○○是否有聽聞被告乙○○向另外三名不詳姓名年
    籍成年男子下達剝奪證人壬○○行動自由之命令，而就被告
    乙○○及另三名不詳姓名年籍成年男子共同剝奪證人壬○○
    行動自由部分，亦有所認識，即堪置疑。被告丁○○辯稱未
    聽聞被告乙○○叫人架住證人壬○○之事，既屬可能，而公
    訴人所舉證據，不足以認定被告丁○○有剝奪他人行動自由
    之犯行，本院復查無其他積極證據足以證明被告丁○○有公
    訴人所指此部分犯行，不能證明被告丁○○此部分犯罪，本
    應為無罪之判決，但因公訴意旨認此部分與前揭論罪科刑之
    傷害罪，有牽連犯之裁判上一罪關係，爰不另為無罪之諭知
    。
四、被告丁○○之選任辯護人雖聲請本院傳喚製作被告乙○○警
    詢筆錄之警員到庭作證，惟本院認本件事證已明，上開證人
    傳喚之聲請，核無必要，附此敘明。
據上論斷，應依刑事訴訟法第二百九十九條第一項前段、第三百
條，刑法第二十八條、第二百七十一條第一項、第二百七十七條
第一項、第三百零二條第一項、第五十一條第五款、第三十七條
第二項，第四十一條第一項前段，罰金罰鍰提高標準條例第一條
前段、第二條，判決如主文。
中    華    民    國    95    年    2     月    21    日
                  刑事第三庭  審判長法  官  張靜琪
                                    法  官  賴妙雲
                                    法  官  郭妙俐
上正本證明與原本無異。
如不服本判決，應於送達後十日內向本院提出上訴狀（須附繕
本），上訴於台灣高等法院台中分院。
                                    書記官  高勳楠
中    華    民    國    95    年    2     月    21    日
附錄論罪科刑法條
刑法第二百七十一條 (普通殺人罪)
殺人者，處死刑、無期徒刑或十年以上有期徒刑。
前項之未遂犯罰之。
預備犯第一項之罪者，處二年以下有期徒刑。
第二百七十七條 (普通傷害罪)
傷害人之身體或健康者，處三年以下有期徒刑、拘役或一千元以
下罰金。
犯前項之罪因而致人於死者，處無期徒刑或七年以上有期徒刑；
致重傷者，處三年以上十年以下有期徒刑。
第三百零二條 (剝奪他人行動自由罪)
私行拘禁或以其他非法方法，剝奪人之行動自由者，處五年以下
有期徒刑、拘役或三百元以下罰金。
因而致人於死者，處無期徒刑或七年以上有期徒刑，致重傷者，
處三年以上十年以下有期徒刑。
第一項之未遂犯罰之。


司法院資訊處製作；財團法人民間司法改革基金會備份。
